【裁判字號】    99,台非,335
【裁判日期】    991125
【裁判案由】    違反毒品危害防制條例等罪
【裁判全文】
最高法院刑事判決              九十九年度台非字第三三五號
上  訴  人  最高法院檢察署檢察總長
被      告  張庭富
上列上訴人因被告違反毒品危害防制條例等罪案件，對於台灣板
橋地方法院中華民國九十九年三月三十一日第一審確定判決（九
十八年度訴字第四二四八號，起訴案號：台灣板橋地方法院檢察
署九十八年度毒偵字第六七一六號），認為部分違法，提起非常
上訴，本院判決如下：
    主  文
原判決關於諭知累犯部分均撤銷。
張庭富所犯施用第一級毒品罪，處有期徒刑玖月；又所犯施用第
二級毒品罪，處有期徒刑參月；應執行有期徒刑拾月。
    理  由
非常上訴理由稱：「一、按判決不適用法則或適用不當者，為違
背法令，刑事訴訟法第三百七十八條定有明文。次按刑法第四十
七條規定，累犯之成立，必須曾受有期徒刑之執行完畢，或受無
期徒刑或有期徒刑一部之執行而赦免後，五年以內故意再犯有期
徒刑以上之罪者，始足當之。而應併合處罰之數罪，經法院分別
判處有期徒刑確定，其中一罪之有期徒刑先執行期滿後，法院經
檢察官之聲請，以裁定定其數罪之應執行刑確定後，其在未裁定
前已先執行之有期徒刑之罪，因嗣後合併他罪定應執行刑之結果
，檢察官所換發之執行指揮書，係執行應執行刑，其前已執行之
有期徒刑部分，僅應予扣除而不能認為已執行完畢（最高法院九
十五年度台非第三二０號判決意旨參照）。二、被告張庭富前曾
於九十三年間施用第一級毒品案件，經依台灣板橋地方法院（下
稱該院）少年法庭裁定送觀察、勒戒後，認有繼續施用毒品之傾
向，乃由該院少年法庭裁定令入戒治處所施以強制戒治，於九十
三年十一月十二日停止戒治而釋放出所；復於九十四年間因施用
第一級毒品案件，經該院九十五年度訴緝字第四九號判處有期徒
刑十月確定；再於九十四年間因違反毒品危害防制條例及槍砲彈
藥刀械管制條例，經該院九十五年度訴字第八一六號各判處有期
徒刑五月（減刑為二月又十五日）、三年四月確定，以及另於九
十五年間因妨害兵役案件，經該院九十五年度簡字第三三０七號
判處有期徒刑三月確定，嗣上開案件經該院九十七年度聲減字第
三０七號裁定減刑及合併定應執行有期徒刑四年確定，此間於九
十八年四月二十二日假釋出監，惟嗣經撤銷假釋入監執行殘刑，
現仍在執行中。詎被告竟又基於施用第一、二級毒品之犯意，於
假釋出監之九十八年九月十一日十一時許，及同日二十時許為警
採尿前九十六小時內之某時，在其位於台北縣板橋市○○路○段
四七巷六弄十號之三住處內，施用第一、二級毒品各一次，係於
假釋期間中再犯之案件，該執行刑既未執行完畢，揆諸前揭說明
，均不應論以累犯。原判決一時失察，認前開案件係於九十六年
二月二十七日執行完畢後五年內再犯，乃對被告所犯之施用第一
級及第二級毒品罪均依累犯之規定加重其刑，分別宣告為有期徒
刑十一月、五月，並定應執行刑一年二月，揆諸首開說明，顯有
判決適用法則不當之違法。三、案經確定，且對被告不利，爰依
刑事訴訟法第四百四十一條、第四百四十三條提起非常上訴，以
資糾正」等語。
本院按受有期徒刑之執行完畢，或受無期徒刑或有期徒刑一部之
執行而赦免後，五年以內故意再犯有期徒刑以上之罪者，始為累
犯，刑法第四十七條第一項定有明文。又應併合處罰之數罪，經
法院分別判處有期徒刑確定，其中一罪或數罪之有期徒刑先執行
完畢，嗣法院經檢察官之聲請，以裁定與其他罪定應執行刑，在
未裁定前已先執行之罪，因嗣後合併他罪定應執行刑之結果，僅
應予扣除而不能認為已執行完畢。被告張庭富前曾於民國九十四
年間因施用第一級毒品案件，經台灣板橋地方法院（下稱該院）
以九十五年度訴緝字第四九號判處有期徒刑十月確定；再於九十
四年間因違反毒品危害防制條例及槍砲彈藥刀械管制條例，經該
院以九十五年度訴字第八一六號各判處有期徒刑五月（減刑為有
期徒刑二月又十五日）、有期徒刑三年四月確定；又於九十五年
間因妨害兵役案件，經該院以九十五年度簡字第三三０七號判處
有期徒刑三月確定。嗣被告所犯之施用第一級毒品罪所處有期徒
刑十月與所犯妨害兵役罪所處有期徒刑三月，經定應執行刑為有
期徒刑一年，而於九十六年二月二十七日執行完畢，又因被告所
犯上開四罪，合於數罪併罰，經該院以九十七年度聲減字第三０
七號裁定減刑及合併定應執行刑為有期徒刑四年確定，並入監服
刑，而於九十八年四月二十二日假釋出監。被告於假釋期間之九
十八年九月十一日十一時許，及同日二十時許，為警採尿前九十
六小時內之某時，在其位於台北縣板橋市○○路○段四七巷六弄
十號之三住處內，施用第一、二級毒品各一次，因被告前所犯上
開四罪，經定應執行刑為有期徒刑四年，既未執行完畢，揆諸前
揭說明，被告再犯施用第一級毒品罪及施用第二級毒品罪，均不
應論以累犯。原判決未察，認被告係在九十六年二月二十七日執
行完畢後五年內再犯上開二罪，為累犯，並依累犯之規定加重其
刑，而分別宣告有期徒刑拾壹月、有期徒刑伍月，並定應執行刑
為有期徒刑壹年貳月，自有判決適用法則不當之違法。案經確定
，且對被告不利，非常上訴意旨執以指摘，洵有理由，應由本院
將原判決關於諭知累犯部分撤銷，另行判決如主文第二項所示，
並定其應執行之刑，以資救濟。本件原判決其他部分，非常上訴
意旨未加以指摘，非本院得加以審究。附此敘明。
據上論結，應依刑事訴訟法第四百四十七條第一項第一款，刑法
第五十一條第五款，毒品危害防制條例第十條第一項、第二項，
判決如主文。
中    華    民    國  九十九  年   十一   月  二十五  日
                      最高法院刑事第六庭
                          審判長法官  林  永  茂  
                                法官  蘇  振  堂  
                                法官  林  立  華  
                                法官  蔡  國  在  
                                法官  陳  春  秋  
本件正本證明與原本無異
                                      書  記  官  
中    華    民    國  九十九  年   十二   月    一    日
                                                     ｍ
附錄論罪科刑法條：
毒品危害防制條例第十條：
施用第一級毒品者，處六月以上五年以下有期徒刑。
施用第二級毒品者，處三年以下有期徒刑。

司法院資訊處製作；財團法人民間司法改革基金會備份。
